【裁判字號】    90,台上,35
【裁判日期】    900104
【裁判案由】    毀損
【裁判全文】
最高法院刑事判決                                    九十年度台上字第三五號
    上  訴  人  甲○○
                乙○○
右上訴人等因毀損案件，不服台灣高等法院中華民國八十七年十月二十九日第二審更
審判決（八十七年度上更(一)字第二九四號，起訴案號：台灣台北地方法院檢察署八十
四年度偵字第二○五一○號），提起上訴，本院判決如左：
    主  文
原判決撤銷，發回台灣高等法院。
    理  由
本件原判決認定：上訴人即被告甲○○因其所經營之尚群建設股份有限公司（以下簡
稱尚群公司）委託捷聯廣告事業股份有限公司（以下簡稱為捷聯公司）代為銷售位於
台北市○○路○段七七七號旁松山車站前新宿房地，因佣金數額引起民事糾紛，甲○
○要求捷聯公司應自行拆除台北市○○路○段七七五號由捷聯公司所搭建之銷售房屋
接待中心及樣品屋，以期甲○○能施工建屋，惟為捷聯公司以甲○○未給付佣金為由
拒絕，甲○○為恐施工拖延將賠償鉅額違約金，竟基於毀損之教唆犯意，唆使上訴人
即被告乙○○及曾天助（另案審理中）於民國八十三年十月二十一日上午七時許，夥
同二名年籍不詳已滿十八歲之男子，一駕駛拖車、一操作挖土機，由乙○○與曾天助
及不詳姓名男子二名，基於共同犯意聯絡，將坐落於台北市○○路○段七七五號捷聯
公司所搭建有人居住之銷售房屋接待中心及樣品屋（連在一起彼此相通），以挖土機
拆毀，足以生損害於捷聯公司等情。因而撤銷第一審判決，改判論處甲○○教唆毀壞
他人建築物之罪刑；論處乙○○共同毀壞他人建築物之罪刑，固非無見。
按行為非出於故意或過失者，不罰，過失之處罰，以有特別規定者為限，刑法第十二
條定有明文。又同法第二百五十三條第一項毀壞他人建築物罪之成立，係以所毀壞者
為他人之建築物為構成要件。本院前次發回意旨第(三)項，已明指刑法第三百五十三條
第一項之毀損他人建築物罪，並無處罰過失犯之規定，自以行為人有犯罪之故意為必
要，依甲○○之主張：「接待中心及樣品屋係屬伊所經營之尚群公司所有，為臨時性
質，於其與捷聯公司所訂之銷售合約屆滿後，階段性之目的，即已完成，無存在之必
要，伊有權拆除」等語；及證人吳基福之證稱：「合約期間屆滿，或一方不願再出售
時應拆除，是否要拆除，由甲○○決定」云云；藍青山即捷聯公司負責人亦陳稱：「
一般而言，如順利，一定由業主指定銷售公司拆除，因要花錢，業主不會去拆」等證
言，足見告訴人於約定期間屆滿後有拆除之義務，尚群公司亦有決定是否拆除之權利
。而告訴人於銷售期間屆滿後，拒不拆除，由甲○○委由乙○○等人之拆除行為，能
否論上訴人等有毀壞他人建築物之犯罪故意？不無研求之餘地。原判決置本院發回意
旨所指有利上訴人等之證據於不顧，仍為上開事實之認定，自有未合。且上訴人自始
即主張系爭被拆除之「接待中心」及「樣品屋」係尚群公司所有（見偵查卷第九十六
頁），告訴人並出具同意書，載明「立同意書人捷聯公司承攬尚群公司台北市○○路
○段七七七號旁之預售房屋，因雙方認知不同，經尚群公司解釋，同意本案銷售展示
之接待中心及樣品屋為尚群公司所有」等語（見本院卷）。如果系爭之「接待中心」
及「樣品屋」確為尚群公司所有，則其拆除自己經營公司所有之建築物，即與該條項
之毀壞他人建築物之犯罪構成要件不合。原審未及審酌，竟分別論處上訴人等之上開
罪刑，自屬難昭折服，上訴人等之上訴意旨，執以指摘原判決違背法令，非無理由，
應認原判決仍有撤銷發回之原因。
據上論結，應依刑事訴訟法第三百九十七條、第四百零一條，判決如主文。
中      華      民      國     九十     年      一      月      四      日
                              最高法院刑事第十二庭
                                  審判長法官  林  增  福
                                        法官  劉  敬  一
                                        法官  楊  商  江
                                        法官  邵  燕  玲
                                        法官  吳  昆  仁
      右正本證明與原本無異
                                              書  記  官
中      華      民      國     九十     年      一      月      十      日


司法院資訊處製作；財團法人民間司法改革基金會備份。
